【裁判字號】    97,交聲,64
【裁判日期】    970522
【裁判案由】    違反道路交通管理處罰條例聲明異議
【裁判全文】
臺灣苗栗地方法院交通事件裁定          97年度交聲字第64號
原處分機關  交通部公路總局新竹區監理所苗栗監理站
異  議  人
即受處分人  甲○○
上列異議人即受處分人因違反道路交通管理處罰條例案件，對於
交通部公路總局新竹區監理所苗栗監理站中華民國97年3 月18日
所為之竹監苗字第裁54-T00000000號處分（原舉發案號：東警交
字第T00000000 號），聲明異議，本院裁定如下：
    主  文
異議駁回。
    理  由
一、按汽車駕駛人，行經有燈光號誌管制之交岔路口闖紅燈，處
    新臺幣（下同）1,800元以上5,400元以下罰鍰，又汽車駕駛
    人，有違反道路交通管理處罰條例第53條情形者，除依原條
    款處罰鍰外，並記違規點數3 點，道路交通管理處罰條例第
    53條第1 項、第63條第1 項第3 款，分別定有明文。
二、本件異議人甲○○駕駛之車牌號碼9802- RU號自用小客車，
    於民國97年1 月23日19時40分，在台東縣台東市○○○路與
    卑南文化路口闖紅燈，經台東縣警察局台東分局卑南分駐所
    員警乙○○發覺並攔停異議人後製單舉發「闖紅燈（北向南
    行駛）」之違規。異議人於舉發通知單所載期限內到案申訴
    ，經原處分機關函請原舉發單位查覆後，仍認異議人有上開
    違規行為明確，即依上開規定及違反道路交通管理事件統一
    裁罰基準表之規定，裁處異議人罰鍰2,700 元並記違規點數
    3 點。
三、異議意旨略以：異議人行經違規地點時，管制號誌確係為綠
    燈，員警卻要求立即於罰單上簽名，與事實不符，且車上載
    有母親及小孩等人，不可能闖紅燈；又員警堅稱舉發當時有
    全程錄影存證，要求調閱該錄影資料以證實有違規事實云云
    。
四、本院查：
（一）按依道路交通管理處罰條例科處行政罰事件，依據公法爭
      議之舉證責任分配法則，固應先由行政機關就其業已履踐
      相關正當法律程序，以及人民應受處罰之客觀違反法令行
      為，負證明之責，異議人就行政機關已為相當證明之前開
      事項，若主張欠缺主觀歸責條件或為其他抗辯，亦須就其
      所辯提出反證。惟行政機關對於前開應為舉證事項，非不
      得以執行查察取締勤務人員，依據調查人證之程序，使就
      親歷事實提供不可替代之證明方法，尤於當場舉發交通違
      規事件，鑑於交通違規事實往往驟然而現、稍縱即逝，若
      硬性要求舉發員警不分違規情節，一律必須預留證據，俾
      便事後提出供法院審酌，除有現實技術可行性之困難外，
      勢將大幅提高交通管理之行政成本，並嚴重削弱道路交通
      管理之行政效能，此絕非立法者制定道路交通管理法規之
      本意，故於得逕行舉發之場合，法律既授與執法人員逕行
      舉發之職權，除有證據證明執法人員濫用職權、認識事實
      有誤以外，應推定執法人員認定之事實為真實，合先敘明
      。
（二）異議人於97年1 月23日19時40分許，駕駛車號9802- RU號
      自用小客車，由北往南行駛至台東市○○○路與卑南文化
      路口之事實，為異議人所不否認。惟異議人矢口否認有上
      開違規行為，依證人即本件舉發警員乙○○以遠距視訊之
      方式具結證稱：「我們當時在路口架設攝影機，取締闖紅
      燈（北往南車道之車輛），我們是屬定點攔檢，當時是由
      我們與另一位警員穿制服，而警車停在旁邊，當時路口是
      紅燈，有二部車一前一後，我們看到他開過來，我們就鳴
      笛將他們攔下，攔下之後我們就請他出示證件，告訴他們
      闖紅燈。」、「（你們是用目視取締闖紅燈還是以攝影機
      的方式？）我們有用攝影機全程錄影，但當時是以目視的
      方式取締。」、「（當時你們距離那輛車多遠？）距離路
      口到我們攔停處約三、四秒，距離約五十公尺左右。」、
      「（當時是晚上有無可能看錯，當事人沒有闖紅燈？）應
      該不可能，因之前我們還有捉其他車輛闖紅燈。且我們有
      以攝影機全程錄影，且是架在路口，我們當時確定看到紅
      燈，但他們車子還是闖過來，我們才攔停。」、「（該路
      口有無劃停止線？）有。」、「（他們車子有無過停止線
      ？）有過，但沒停。」、「（過停止線，紅燈了嗎？）已
      經紅燈了。」、「（該處有無黃燈？）該處就是一般的紅
      綠燈。」、「（有無可能是搶黃燈？）不可能。」、「（
      你有近視？）沒有。」、「（當天的車流量如何？）不多
      。」、「（有無可能看錯車輛闖紅燈？）不可能，因那時
      他們是第一部、第二部，後面的車子都停了，所以我們才
      將他們攔停。」等語（見本院97年5 月8 日訊問筆錄），
      衡諸證人乙○○係依法執行公務之人員，與異議人素不相
      識，並無宿怨，亦無仇隙，應無甘冒自身觸犯偽證罪之風
      險而設詞誣攀之理，故其證言應堪採信。此外，並有台東
      縣警察局97年1 月23日東警交字第T00000000 號舉發違反
      道路交通管理事件通知單及臺東縣警察局臺東分局97年2
      月27日信警交字第0970000815號函、97年3 月17日信警交
      字第0970035416號函、97年4 月29日信警交字第09700017
      68號函及函附之員警書面報告、警員繪製之現場圖各1 份
      附卷可稽。
（三）又異議人主張提出員警舉發當時所錄製之影片以證明有違
      規事實，本院經調取該錄影光碟後當庭播放，勘驗結果：
      「現場一片漆黑，有顯示路燈、紅綠燈之燈光，也有車輛
      行進之光線，但無法分辨車型之種類、車牌，也無法看出
      那一台車闖紅燈。」等情（見本院97年5 月8 日訊問筆錄
      ），依道路交通管理處罰條例第7 條之2 第1 項第1 款、
      第4 項規定，汽車駕駛人有闖紅燈之情形，當場不能或不
      宜攔截製單舉發者，得逕行舉發處罰；第1 項之逕行舉發
      ，應記明車輛牌照號碼、車型等可資辨明之資料，以汽車
      所有人為被通知人製單舉發，可知員警並非在所有情況下
      均能以拍照方式存證，此時仍能以目視之方式記下相關資
      料逕行舉發，衡情，闖紅燈乃瞬間發生之事，未必均能立
      刻取出攝影器材拍攝，若未立即攔停或記下關資料，恐將
      喪失取締、存證之機會，本件員警確有目擊異議人駕駛車
      輛行經有燈光號誌管制之交岔路口闖紅燈，且當場已攔停
      ，雖因錄影機未能明確錄製到違規事實，然本件舉發警員
      依規定舉發，並無違誤，又交通警員掣單舉發違反道路交
      通管理處罰條例所列之違規事實，本質上為行政處分，係
      公務員基於職務上權力，依法就特定之具體事件所為具公
      法上效果之單方行政行為，基於公務員為公法上行為具有
      公信力之原則，該行政處分當可被推定為有效。且本件查
      無任何證據足資證明執勤員警有何捏造事實違法取締之不
      法情事，而異議人亦未就執勤員警之舉發如何有誤，提出
      其他相關證據以供本院調查，則執勤員警本其維護交通秩
      序、安全職責所為之舉發，自應受到合法、正確之推定。
      異議人所為之指摘，經核並無依據。是本件違規事實明確
      ，異議人前開所辯，洵非可採。
五、綜上所述，本件異議人既有前揭闖紅燈之違規行為，從而，
    原處分機關依道路交通管理處罰條例第53條第1 項、第63
    條之規定及違反道路交通管理事件統一裁罰基準表，裁處異
    議人罰鍰2,700 元、並記違規點數3 點，核無違法或不當之
    情事，聲明異議意旨仍執前詞，任意指摘原處分，並無理由
    ，應予駁回。
六、據上論斷，應依道路交通案件處理辦法第19條，裁定如主文
    。
中    華    民    國    97    年    5     月    22    日
                  交通法庭  法  官  林卉聆
以上正本證明與原本無異。
如不服本裁定應於送達後5日內向本院提出抗告狀。
                            書記官  楊慧萍
中    華    民    國    97    年    5     月    22    日


司法院資訊處製作；財團法人民間司法改革基金會備份。
